臺灣高等法院高雄分院刑事裁定
111年度毒抗字第245號
抗  告  人  
即  被  告  范國威


                    （現於法務部○○○○○○○○執行強制戒治中）
上列抗告人因聲請強制戒治案件，不服臺灣橋頭地方法院中華民
國111年7月11日裁定(111年度毒聲字第340號)，提起抗告，本院
裁定如下：
    主  文
抗告駁回。
    理  由
一、原裁定意旨略以：抗告人即被告甲○○（下稱被告）因施用第
    一、二級毒品犯行，前經原審法院以111年度毒聲字第149號
    裁定令入勒戒處所觀察、勒戒，經法務部○○○○○○○○附設勒戒
    處所評估後，認被告仍有繼續施用毒品傾向，此有法務部○○
    ○○○○○○民國111年6月28日高戒衛字第11110004080號函暨所
    附有無繼續施用毒品傾向證明書、有無繼續施用毒品傾向評
    估標準紀錄表各1份附卷可佐，是檢察官之聲請經核屬實，
    爰依毒品危害防制條例第20條第2項後段，裁定令被告入勒
    戒處所施以強制戒治，其期間為6個月以上，至無繼續強制
    戒治之必要為止，但最長不得逾1年等語。
二、本件抗告意旨略以：被告於111年5月26日入所觀察、勒戒，
    當時疫情已經嚴重，單憑所內的隔離措施並不能完全杜絕感
    染，以至於被告入所2個星期確診，因被告母親高齡71歲，
    患有乳癌接受化學治療追蹤中，需被告返家陪伴照顧，且如
    今社會疫情嚴重，高齡染疫者致死率極高，被告已知確診的
    難過痛苦，擔心牽掛家中母親無人照顧。為此，依法提起抗
    告，請求撤銷原裁定，讓被告返家服侍母親等語。
三、按觀察、勒戒後，檢察官或少年法院（地方法院少年法庭）
    依據勒戒處所之陳報，認受觀察、勒戒人無繼續施用毒品傾
    向者，應即釋放，並為不起訴之處分或不付審理之裁定；認
    受觀察、勒戒人有繼續施用毒品傾向者，檢察官應聲請法院
    裁定或由少年法院（地方法院少年法庭）裁定令入戒治處所
    強制戒治，其期間為6個月以上，至無繼續強制戒治之必要
    為止，但最長不得逾1年，毒品危害防制條例第20條第2項定
    有明文。次按勒戒處所應注意觀察受觀察、勒戒人在所情形
    ，經醫師研判其有或無繼續施用毒品傾向後，至遲應於觀察
    、勒戒期滿之15日前，陳報該管檢察官或少年法院（庭），
    觀察勒戒處分執行條例第8條第1項亦定有明文。依據上開規
    定，受觀察、勒戒人有無繼續施用毒品之傾向，係由醫師研
    判。而關於有無繼續施用毒品傾向之評估標準，法務部因應
    毒品危害防制條例之修正及109年11月18日最高法院109年度
    台上字第3826號判決意旨，業於110年3月26日以法矯字第11
    006001760號函修正頒布「有無繼續施用毒品傾向評估標準
    紀錄表」、「有無繼續施用毒品傾向評估標準評分說明手冊
    」。上開評估標準，並非完全以受勒戒人勒戒後的結果作為
    依據，勒戒前及勒戒過程中的各種情況，亦屬評估的參考項
    目。依「有無繼續施用毒品傾向評估標準說明手冊」規定，
    其判斷準則係以「前科紀錄與行為表現」、「臨床評估」及
    「社會穩定度」3大項合併計算總分，每1大項皆有靜態因子
    與動態因子評分，靜態因子分數總分在60分（含）以上者，
    評估為「有繼續施用毒品傾向」；在60分以下者，若與動態
    因子相加總分在60分（含）以上，亦為「有繼續施用毒品傾
    向」；相加總分不足60分者，評估為「無繼續施用毒品傾向
    」。而「前科紀錄與行為表現」係評估毒品犯罪相關司法紀
    錄、首次毒品犯罪年齡、其他犯罪相關紀錄、入所時尿液毒
    品檢驗、所內行為表現等因素；「臨床評估」係評估物質使
    用行為、合法物質濫用、使用方式、使用年數、精神疾病共
    病（含反社會人格）、臨床綜合評估（含病識感、動機、態
    度、就醫意願）等因素；「社會穩定度」則係評估工作、家
    庭等因素。是被告有無繼續施用毒品傾向，係依具體個案之
    臨床實務及相關事證綜合判定，有其專業性，且衡酌強制戒
    治之目的，係為協助施用毒品者戒斷毒品之心癮及身癮所為
    之保安處分，而上開評估標準係適用於每一位受觀察、勒戒
    處分之人，具一致性、普遍性、客觀性，倘其評估由形式上
    觀察，無擅斷或濫權等明顯不當之情事，法院自應尊重。
四、經查，被告因施用第一、二級毒品，前經原審法院以111年
    度毒聲字第149號裁定令入勒戒處所觀察、勒戒後，據法務
    部○○○○○○○○附設勒戒處所，於111年6月16日依修正後評估標
    準對其進行評分結果為：
㈠、前科紀錄與行為表現：
 1、毒品犯罪相關司法紀錄（靜態因子，每筆5分，上限10分）
    共10筆，得10分。
 2、首次毒品犯罪年齡（靜態因子，上限10分）：21至30歲， 
    得5分。
 3、其他犯罪相關紀錄（靜態因子，每筆2分，上限10分）：  
    共6筆，得10分。
 4、入所時尿液毒品檢驗（靜態因子，上限10分）：一種毒品反
    應，得5分。
 5、所內行為表現（動態因子，上限15分）：持續於所內抽菸，
    得2分。
㈡、臨床評估：
 1、物質使用行為（靜態因子）：
  1-1 有多重毒品濫用（上限10分）：有，海洛因、甲基安非他
      命，得10分。
　1-2 合法物質濫用（菸、酒、檳榔，每種2分，上限6分）：酒
      ，得2分。
　1-3 使用方式（上限10分）：無注射使用，得0分。
　1-4 使用年數（上限10分）：超過1年，得10分。
 2、精神疾病共病（含反社會人格，動態因子，上限10分）：無
    ，得0分。
 3、臨床綜合評估（含病識感、動機、態度、就醫意願，動態因
    子，上限7分）：中度，計4分。
㈢、社會穩定度：
 1、工作（靜態因子，上限5分）：全職工作，建築業，得0分。
 2、家庭：
  2-1 家人藥物濫用（靜態因子，上限5分）：無，得0分。
　2-2 入所後家人是否訪視（動態因子，上限5分）：無，得5分
      。
　2-3 出所後是否與家人同住（動態因子，上限5分）：是，得0
  　　分。
㈣、以上靜態因子得分合計52分，動態因子得分合計11分，兩者
    總分合計為63分，經評定為「有繼續施用毒品傾向」等情，
    有法務部○○○○○○○○111年6月28日高戒所衛字第11110004080
    號函所附之「有無繼續施用毒品傾向證明書」、「有無繼續
    施用毒品傾向評估標準紀錄表」各1份在卷可稽。
五、被告雖以前揭情詞提起抗告，惟被告所陳家庭狀況及疫情影
    響，核與評估被告有無施用毒品傾向無關，自難憑此指摘原
    裁定不當。是以，被告既受有前揭評估認有繼續施用毒品傾
    向，且該評估由形式上觀察，並無擅斷或濫權等明顯不當之
    情事，原審因而依檢察官聲請，適用毒品危害防制條例第20
    條第2項後段之規定，裁定令入戒治處所施以強制戒治，其
    期間為6個月以上，至無繼續強制戒治之必要為止，但最長
    不得逾1年，經核並無不合。從而，抗告人以前詞提起抗告
    ，請求撤銷原裁定，為無理由，應予駁回。
據上論結，應依刑事訴訟法第412條，裁定如主文。
中　　華　　民　　國　　111 　年　　8 　　月　　11　　日
                  刑事第八庭    審判長法  官  邱明弘
                                      法  官  黃宗揚
                                      法  官  林書慧
以上正本證明與原本無異。
不得再抗告。
中　　華　　民　　國　　111 　年　　8 　　月　　11　　日
　　　　　　　　　　　　　　　　　　　書記官  林昭吟